臺灣高等法院刑事裁定　　　　　　　　　　　　　　　九十三年度毒抗字第二六號
　　抗　告　人
　　即　被　告　甲○○○
右抗告人因違反毒品危害防制條例案件，不服臺灣桃園地方法院九十二年度毒聲字第
三九二五號，中華民國九十二年十二月二十九日裁定（偵查案號：臺灣桃園地方法院
檢察署九十二年度毒偵字第二五八三號），提起抗告，本院裁定如左：
    主  文
抗告駁回。
    理  由
一、按毒品危害防制條例於民國（下同）九十二年七月九日修正，九十三年一月九日
    施行，修正之同條例第三十五條第一項固規定，於修正施行前繫屬之施用毒品案
    件，於修正施行後，適用修正後之規定，但同條例第三十五條第二項則規定，前
    項情形，依修正前之規定有利於行為人者，適用最有利於行為人之法律。按新修
    正之毒品危害防制條例第二十條第一項規定之觀察、勒戒期間為不得逾二月，修
    正前之舊法第二十條第一項則規定觀察、勒戒期間不得逾一月，比較新舊法自以
    舊法之規定對行為人有利。本件於九十二年十二月二十五日即新修正毒品危害防
    制條例施行前繫屬臺灣桃園地方法院，依上開規定，自應適用舊毒品危害防制條
    例，合先敘明。
二、按犯毒品危害防制條例第十條所定施用第一、二級毒品之罪者，檢察官應聲請法
    院裁定，令被告入勒戒處所觀察、勒戒，其期間不得逾一月，九十二年七月九日
    修正前之毒品危害條例第二十條第一項定有明文。又依觀察勒戒處分執行條例第
    三條第一項規定，檢察官依毒品危害防制條例第二十條第一項規定命送勒戒處所
    執行觀察、勒戒處分者，應先向法院聲請裁定，法院應於受理聲請後二十四小時
    內為之。經查，抗告人即被告甲○○○於八十六年間有違反麻醉藥品管理條例之
    前科，嗣基於施用第二級毒品之犯意，於九十二年七月九日下午六時五十分為警
    採尿前九十六小時內某時，在桃園縣境內不詳地點，施用第二級毒品安非他命，
    為警於九十二年七月九日，在桃園縣龍潭鄉○○村○○路四九一之三號被告居處
    查獲並扣得第二級毒品安非他命一包（毛重一‧二公克）。被告於警訊及偵訊時
    雖否認有吸食毒品，並辯稱不知上開扣案物品係何人所有云云。惟查，被告為警
    查獲當日即九十二年七月九日採集之尿液，經送桃園縣衛生局先以ＥＭＩＴ（酵
    素免疫分析法）初步檢驗，再以ＴＯＸＩ—ＬＡＢ複驗，均呈安非他命陽性反應
    等情，有桃園縣衛生局桃衛檢字第○九二○○○二九四三號不法藥物尿液檢定書
    （見核退字卷十七背頁、毒偵字卷二二背頁）附卷可據。原審認被告有非法施用
    第二級毒品安非他命之行為，依檢察官之聲請，並依九十二年七月九日修正前之
    毒品危害防制條例第二十條第一項（原審裁定誤載為第三項，應予補正）、觀察
    勒戒處分執行條例第三條第一項裁定令被告入勒戒處所觀察、勒戒。雖原審未及
    比較新舊法，但原審裁定令被告入勒戒處所觀察、勒戒之裁定，於法並無不合，
    至於執行機關應依舊毒品危害防制條例規定執行觀察、勒戒之期間，自不待言。
三、被告提起抗告意旨略以：警方送驗之尿液未經伊蓋手印，疑非為伊所採集；警方
    搜索時，伊遭留置於客廳，伊並未看見警方搜索出扣案毒品；伊因挫骨神經痛，
    ，四處求醫，混用中、西藥及偏方，經不同藥物交互作用，致尿液檢驗誤呈安非
    他命陽性反應云云。惟查，被告於警訊時供稱尿液為伊親自排放裝瓶加封，於檢
    察官複訊時，就採集尿液過程亦無異議，且被告於遭警查獲之九十二年七月九日
    當日製作筆錄及採集尿液時，亦有被告親友蔡欽報在場（見毒偵字卷六頁、核退
    字卷十三頁），另警方搜索位於桃園縣龍潭鄉○○村○○路四九一之三號「大高
    雄檳榔攤」之被告居處時，已出具搜索票，且被告對於扣案毒品係於上開居處走
    道上櫃子內茶葉紙罐中取出，亦無爭執（見毒偵字卷七頁），並有搜索票、搜索
    扣押筆錄在卷可據（見毒偵字卷八至九頁），足見警方採集尿液及搜索過程均屬
    合法，又行政院衛生署管制藥品管理局就前開尿液檢定書所採用之檢驗方法，是
    否可能引起偽陽性反應一節，評稱略謂：「ＴＯＸＩ—ＬＡＢ法係以「薄層色層
    」分析，當其他藥物與安非他命（或甲基安非他命）呈現相同滯留高度與顏色反
    應，方可能呈現偽陽性反應，ＥＭＩＴ免疫分析法則源自『免疫學分析』原理，
    當其他藥物與安非他命（或甲基安非他命）化學結構相近，才可能引起偽陽性反
    應，兩者原理相異，尿液檢體同時引起兩種檢測分析法均呈偽陽性之機率極低」
    等語，有該局九十年一月二十日管檢字第九一○九一號函可考，足徵該尿液檢定
    書有相當之可信度，可認被告確有施用毒品安非他命之行為，被告提起抗告，否
    認犯行，並無足採，其抗告為無理由，應予駁回。
四、據上論斷，依刑事訴訟法第四百十二條，裁定如主文。
中　　　華　　　民　　　國　　九十三　　年　　　二　　　月　　　二　　　日
                            臺灣高等法院刑事第三庭
                                審判長法  官  張　連　財
                                      法  官  黃　金　富
                                      法  官  林　明　俊
右正本證明與原本無異。
不得再抗告。
                                      書記官  蕭　進　忠
中　　　華　　　民　　　國　　九十三　　年　　　二　　　月　　　三　　　日
